---
title: "TP_PCR_RIDGE_LASSO_PLS_rendu"
author: "Vincent LE MEUR"
date: "2024-02-21"
output:
  pdf_document: default
  html_document: default
---

```{r setup, include=FALSE}
knitr::opts_chunk$set(echo = TRUE)
```

# TP R : CR, PLS, Ridge et Lasso

## Compte rendu

```{r, echo=TRUE,warning=FALSE, include=FALSE}
#package
library(pls)
library(MASS)
library(glmnet)
library(readr)
library(FactoMineR)
library(car)
library(knitr)

d <- read_table("tp_ma.txt")
summary(d)
str(d)

```
On étudi les données des 12 melanges d’essence.

## Expliquer et prédire les composants des mélanges

```{r, echo=TRUE,warning=FALSE}


m0 = lm(y~., data = d) # le . remplace toutes les autres variables dans la base d
summary(m0)
```

Un bon $R^2$ mais on à Cependant aucune variable n'est significative ce qui est un signe de multicolinéarité.

```{r, echo=TRUE,warning=FALSE}

acp = PCA(d[,-8], scale=TRUE, graph = FALSE)
print(acp$eig)
```

En effet les 2 dernières composantes sont proches de 0 ce qui peut explique la multicolinéarité

Autre méthode (VIF)

```{r, echo=TRUE,warning=FALSE}

a= vif(m0)


kable(a,caption= "vif")

```
On à des valeurs de VIF très élevés ce qui indique une multicolinéarité


## Solution à la multicolinéarité

### StepAIC

```{r, echo=TRUE,warning=FALSE}
m_aic=stepAIC(m0, trace=0) # pas d'affichage du processus de selection
summary(m_aic)
```
On sait que: 
$$MSEP : \frac{1}{n} \sum_{i=1}^{n} (y_i - \hat{y}_i^{(-i)})^{2}$$
et que: 
$$RMSEP :  \sqrt{MSEP}$$
```{r, echo=TRUE,warning=FALSE}
rmsep=function(fit){
h=lm.influence(fit)$h
return(sqrt(mean((residuals(fit)/(1-h))^2)))
}
rmsep=rmsep(m_aic)
```

Ici on à un RMSEP de `r rmsep` pour le moèle aic

## PCR

```{r, echo=TRUE,warning=FALSE}
m_pcr=pcr(y~., scale=TRUE, validation="LOO", jackknife = TRUE, data=d)

#Courbe
plot(m_pcr,"validation", estimate = c("train", "CV"), legendpos = "topright")
summary(m_pcr)
```
On choisira donc 6 composantes qui nous assure un RMSEP = 6.347.

Voici les prédictions graphiquement (obtenues par validation croisée) :

```{r, echo=TRUE,warning=FALSE}
obsfit = predplot(m_pcr, ncomp=1, which = "validation", asp=1,line=TRUE, main="Predicted vs Observed  :1 cp",label= rownames(d))
points(obsfit, pch=16, col="red")
obsfit

```

```{r, echo=TRUE,warning=FALSE}
#Les coefficients et leur significativité est obtenue avec :
coefplot(m_pcr, ncomp=6, se.whiskers = TRUE, labels = prednames(m_pcr), cex.axis = 0.5)

jack.test(m_pcr, ncomp=6)

#L’intercept est obtenu avec :

coef(m_pcr, ncomp=6, intercept=TRUE)
```


Ces coefficents sont cependant ceux obtenus avec les variables réduites (mais pas centrées), car ACP normée
au départ. Les coefficients des variables d’origine sont donc 

```{r, echo=TRUE,warning=FALSE}
sds = apply(d,2, "sd" ) # calcul des ecart-types de chaque variable
a=coef(m_pcr, ncomp=6, intercept=TRUE)/sds[-8] #pour avoir les coefs des variables d'origine

a
```

Le modèle de régression obtenu est donc :

$$y = `r a[1]`  `r a[2]` x1  `r a[3]` x2 + `r a[4]` x3  `r a[5]` x4  `r a[6]` x5  `r a[7]` x6  `r a[8]` x7 + erreur$$

L'essence 3 a des coéfficients positifs donc plus il est présent plus l'indice d'octane moteur est élevé


### Prédiction PLS

```{r,warning=TRUE, echo=FALSE}

### Prédiction PLS
m_pls=plsr(y~., scale=TRUE, validation="LOO", jackknife = TRUE, data=d)
summary(m_pls)
```

On a un RMSEP de 6.359

#### RIDGE regression 

```{r,warning=FALSE, echo=FALSE}
X = model.matrix(y~., d)[,-1] # on met les predicteurs sous la forme d'une matrice. Si des variabl
Y =d$y# la variable réponse

library(glmnet)
#choisisons le lambda qui minimise le RMSEP (ou equivalent, la cross-validation = MSEP):

cv_fit <- cv.glmnet(X,Y, alpha = 0, lambda = seq(0,100000, 10), grouped = FALSE, nfolds =nrow(d))
plot(cv_fit, main = "Choix de lambda")

lambda_optimal = cv_fit$lambda.min


MSEP= min(cv_fit$cvm)

      
rmsep_ridge =sqrt(min(cv_fit$cvm))
```

On trouve la valeur optimale : lambda_optimal=`r lambda_optimal` pour laquelle on obtient une MSEP égale à `r MSEP`
ce qui correspond à un RMSEP = sqrt(MSEP) = `r rmsep_ridge`


### LASSO
 
 On fait la même chose que pour Ridge en prenant $\alpha$=1
 
```{r,warning=FALSE, echo=FALSE}
 cv_fit <- cv.glmnet(X,Y, alpha = 1, lambda = seq(0,100000, 10), grouped = FALSE, nfolds =nrow(d))
plot(cv_fit, main = "Choix de lambda")

# On observe sur ce graph la valeur de lambda qui minimise l’erreur de prediction. On l’obtient avec :
lambda_optimal = cv_fit$lambda.min
print(lambda_optimal)

MSEP= min(cv_fit$cvm)
      
rmsep_lasso =sqrt(min(cv_fit$cvm))

m_lasso <- glmnet(X,Y, alpha = 1, lambda = lambda_optimal)
coef(m_lasso)
```

On trouve la valeur optimale : lambda_optimal=`r lambda_optimal` pour laquelle on obtient une MSEP égale à `r MSEP`
ce qui correspond à un RMSEP = sqrt(MSEP) = `r rmsep_lasso`

## Conclusion:


```{r,warning=FALSE, echo=FALSE}
# Données
methodes <- c("StepAIC", "ACR", "PLS", "RIDGE", "Lasso")
RMSEP <- c(1.2870976, 6.347, 6.359, 5.1544438, 6.811245)

# Création du dataframe
df <- data.frame(Méthode = methodes, RMSEP = RMSEP)

# Affichage du tableau
kable(df, caption = "RMSEP pour différentes méthodes")

```

Le meilleur modèle prédictif est le Lasso avec un RMSEP de 6.8