---
title: "Projet_MA_vins_Gaudin_Le-Meur"
date: "2024"

output:
  pdf_document:
    toc: yes
  html_document:
    toc: yes
  includes:
      in_header: preamble.tex
---

```{r setup, include=FALSE}
knitr::opts_chunk$set(echo = TRUE)

```

\newpage

```{r, echo=TRUE,include=FALSE}
library(knitr)
library(readxl)
library(corrplot)
library(FactoMineR)
library(factoextra)
library(Hmisc)
library(rpart)
library(tree)
library(leaps)
library(performance)
library(see)
library(gridExtra)
```



# Introduction

## Sujet

**Fichier** : *vins.xls* 

La consommation de plusieurs types de vins (exprimee en KiloLitres/an) est observee dans plusieurs pays. 

**Objectif** : Analyse descriptive multivariée, classification des pays. 

## Importation des données

Dans un premier temps on importe les données en ajoutant les noms de vins comme titre des lignes: 


```{r}
vins <- read_excel("vins.xls")
vins=t(vins)
d<-vins[2:9,]
colnames(d)=vins[1,1:18]
d<-as.data.frame(d)
nomcol=colnames(d)
for (i in nomcol){
  d[,i]=as.integer(d[,i])
}


```
```{r}
head(d)
```

```{r}
str(d)
```

# I Analyse univariée

## Summary

Pour commencer l'analyse univarié on regarde le *summary*:


```{r}
stat_uni = function(x)
{
return(c(

min(x, na.rm=TRUE),
max(x, na.rm=TRUE),
mean(x, na.rm=TRUE),
median(x, na.rm=TRUE),
quantile(x, 0.25, na.rm=TRUE),
quantile(x,0.75, na.rm=TRUE),
sd(x, na.rm=TRUE)))
}
res_stat_uni = apply(d, 2, "stat_uni")
row.names(res_stat_uni) = c( "Min", "Max", "Moyenne", "Mediane", "Quantile 1", "Quantile 3", "Ecart-type")
#print(round(t(res_stat_uni),3))
knitr::kable(round(t(res_stat_uni),3), format = "markdown", align = 'r')
```

## Histogrammes
Esnuite on peut aussi observer les différents *Histogrammes*:
```{r}
par(mfrow=c(2,5))
for(i in 2:ncol(d))
{
hist(d[,names(d)[i]], xlab = names(d)[i], ylab = "fréquence", col = "blue", main = names(d)[i])
}
```

## Boxplots


Et enfin des *Boxplots* peuvent être crées :


```{r,echo=FALSE}
par(mfrow = c(2,5))
for (i in 1:10){
  boxplot(d[i],main=names(d[i]))
}

```



```{r,echo=FALSE}
par(mfrow = c(2,5))
for (i in 11:18){
  boxplot(d[i],main=names(d[i]))
}
```


## Interprétation


Dans un premier temps on observe qu'il n'y à pas de données manquantes. De plus les valeurs vont de *0* comme *minimum* à *191140* comme *maximum* (AUTRE_VDQS). 
Ensuite on remarque que La moyenne des mesures varie fortement selon les catégories de vin, allant de 0 à 52982.75, et de même la médiane varie aussi en fonction des catégories de vin, ce qui indique une certaine asymétrie dans les distributions. 
Pour terminer l'écart-type représente la dispersion des données autour de la moyenne, ces valeurs varient considérablement selon les catégories de vin, suggérant des degrés différents de dispersion ou de variabilité des données.

**Conclusion**:
Pour résumer, l'analyse univariée met en évidence des écarts significatifs dans les mesures statistiques observées pour chaque catégorie de vin. Ces différences peuvent être attribuées aux caractéristiques uniques et aux volumes de production spécifiques à chaque type de vin.

# II Analyse multivariée

## Coéfficients de corrélation

```{r}
cor=cov.wt(d, method="ML", cor=TRUE)$cor
cor<-as.data.frame(cor)
kable(round(cor[1:9],2), format="markdown")
kable(round(cor[10:18],2), format="markdown")

corr<-cor(d, method="pearson")
corrplot(corr, type="upper", order="hclust", tl.col="black", tl.srt=45)
```

```{r}

A = PCA(d, scale.unit=TRUE,graph=FALSE)
eig=A$eig

kable(eig, format="markdown")
```



```{r}
library(factoextra)
fviz_eig(A,choice = "eigenvalue", addlabels = TRUE )+
geom_hline (yintercept = 1, linetype = 2, color = "red")
barplot(A$eig[,3]) +
lines(c(0,20),c(80,80),type = "l", lty=2,col="red")
```
On doit prendre 3 axes.
Selon le critère de Kaiser, les 80% d'inertie totale sont atteints à partir de la 3ème dimension.
On ne retient pas le critère du coude, car cela nous ferait prendre 2 dimensions, qui ne seraient pas suffisantes pour retranscrire l'information

#### Afficher les cordonnées, les corrélations, les cosinus carrés (qualité de la représentation) et les contributions de chaque variable (média publicitaire) par rapport aux cinq premières composantes principales. 

```{r}

kable(A$var$coord[,1:3], format="markdown", caption = "coord")
#kable(A$var$cor[,1:3], format="markdown", caption = "cor")
kable(A$var$cos2[,1:3], format="markdown", caption = "cos2")
kable(A$var$contrib[,1:3], format="markdown", caption = "contrib")
  
  
```
## ACP

Axe 1 :
forte contribution : Gironde, VDQS, AOC_Autres
fort cos2->mieux représenté : Gironde, VDQS, AOC_Autres
toute les coordonnées sont positives
->effet taille car toutes les coords sont positives

Axe2 : 
forte contribution: Alsace, Muscat, AOC_Fort, Provence
fort cos2 : Alsace et Provence
coord: Alsace et Provence positifs, opposé au muscat

Axe3:
forte contrib : Rhon, Rhone, Autre_Fort
fort cos2:Autre_Fort et Rhone
coord : les 3 sont positives


### g. Représentation de la répartition des dépenses publicitaires (cercle des corrélations):

### i. par rapport aux composantes principales 1 et 2 et analyser le graphique
```{r}
plot.PCA(A, axes=c(1,2), choix="var")
```



### ii. par rapport aux composantes principales 1 et 3 et analyser le graphique
```{r}
plot.PCA(A, axes=c(1,3), choix="var")
```




### iii. Représentation de la répartition des pays par rapport aux composantes principales 1 et 2 et analyser le graphique.
```{r}
plot.PCA(A, axes=c(1,2), choix="ind")
```


### Interprétation:

Axe 1 :Oppose UK et RFA à Italie, Canada et Suisse
Oppose les pays qui consomment beaucoup de vins à ceux qui en consomment peu


Axe2 : Oppose UK et RFA
RFA consomme beaucoup de vins d'Alsace et de Provence, tandis que UK consomme plutot du muscat

```{r}
plot.PCA(A, axes=c(1,3), choix="ind")
```
### Interprétation:

Axe 1 :Oppose UK et RFA à Italie, Canada et Suisse
Oppose les pays qui consomment beaucoup de vins à ceux qui en consomment peu


Axe3 : Oppose Nederland à Italie, USA et UK

# III Classification des pays

Affin de classifier les pays, plusieurs méthodes peuvent être utilisées.

## Classification ascendante hierarchique

La Classification Ascendante Hiérarchique (CAH) est une méthode de clustering qui regroupe les données en fonction de leur similarité, formant une hiérarchie de clusters. Elle commence en considérant chaque observation comme un cluster individuel puis fusionne progressivement les clusters les plus similaires jusqu'à ce qu'un seul cluster global soit obtenu.

Dans un premier temps nous allons chercher le nombre de cluster à utiliser.
```{r}
CAH=HCPC(A, nb.clust=-1, graph=FALSE)
CAH$data.clust$clust
```

```{r}
plot(CAH, choice="bar")
plot(CAH, choice="tree")
```

On observe avec les diagrammes en bar et en arbre, qu'ici nous pouvons utiliser **4 clusters**.

### Caractériser chaque classe à l’aide des composantes principales utilisées

```{r}
CAH$desc.axes
plot(CAH, choice="map", draw.tree = F)
```


```{r}
CAH$desc.var
```



- Les valeurs d'Eta2 indiquent la force de la relation entre chaque catégorie de vin et les variables quantitatives. Une valeur proche de 1 indique une forte association.
- Les p-valeurs indiquent si la relation est significative. Des p-valeurs faibles (inférieures à 0,05) indiquent une relation significative.

Ici, il y à une forte association entre les variables quantitatives et les différentes catégories des lusters, de même, les différentes relations sont significatives.


On retrouve comme classification:

- **Cluster 1** : Ce cluster comprend les pays: Italie, Suisse, Canada et USA, et a des moyennes plus basses pour les catégories de vin RHONE, VDQS, GIRONDE et AOC_AUTRES par rapport à la moyenne globale.
- **Cluster 2** : Ce cluster comprend les pays: Pays-Bas et la Belgique
- **Cluster 3** : Ce cluster comprend le pays: RFA et à des moyennes plus élevées pour les catégories de vin ALSACE, AUTRE_VDQS, BOJOLAIS, PROVENCE et MOUSSEAU_SIMPLE par rapport a la moyenne globale.
- **Cluster 4** : Ce cluster comprend le pays: UK et a des moyennes plus élevées pour les catégories de vin AOC_FORT, MUSCAT et ANJOU par rapport à la moyenne globale.


## K-means
 
```{r}
distance <- get_dist(d)
fviz_dist(distance, gradient = list(low = "#00AFBB", mid = "white", high = "#FC4E07"))
```


```{r}

# 2. Choix du nombre de clusters (K) - Exemple avec la méthode du coude
wss <- numeric(7)  # Pour stocker la somme des carrés des distances
for (i in 1:7) {
  wss[i] <- sum(kmeans(d, centers = i)$withinss)
}
plot(1:7, wss, type = "b", xlab = "Number of Clusters",
     ylab = "Within groups sum of squares")
```



```{r}
library(metan)
```

```{r}
k2 <- kmeans(d, centers = 2, nstart = 25)
```



```{r}
dprime=d
nom=rownames(d)
dprime$clust=CAH$data.clust$clust
dprime$clust=as.factor(dprime$clust)
dt=rpart(clust~., data=dprime, minsplit=1)
plot(dt)
text(dt,pretty=0,cex=0.8)
dt
```




```{r}
res.km <- kmeans(d, 4, nstart = 25)
fviz_cluster(res.km, data = d,
             palette = c("#2E9FDF", "#00AFBB", "#E7B800", "#E1C800"), 
             geom = "point",
             ellipse.type = "convex", 
             ggtheme = theme_bw()
             )
```


```{r}
res.km <- kmeans(d, 3, nstart = 25)
fviz_cluster(res.km, data = d,
             palette = c("#2E9FDF", "#00AFBB", "#E7B800", "#E1C800"), 
             geom = "point",
             ellipse.type = "convex", 
             ggtheme = theme_bw()
             )
```

```{r}
dprime[,19]=as.integer(dprime[,19])

dprime[,-19]=scale(dprime[,-19])

m1 = lm(clust~., data=dprime) 
summary(m1)

```


```{r}
choix = regsubsets(clust~., int= T, nbest = 1, nvmax=7, method="exh", data = dprime)
res = summary(choix)
print(res)
#choix du meilleur modèle selon le critère BIC
plot(choix, scale="bic")
```

```{r}

m1 = lm(clust~ALSACE+RHON+RHONE+AOC_FORT+AUTRE_FORT+TRES_FORT, data=dprime) # estime le modele linéaire Y  = b0+b1*X+espilon
summary(m1)
```

```{r}
check_collinearity(m1)
```

```{r}
m2 <- update(m1, .~.-RHONE)
check_collinearity(m2)
```


```{r}
summary(m2)
```

```{r}
m2 <- update(m2, .~.-RHON)
summary(m2)
```


```{r}
check_model(m2) 
```

```{r}
check_normality(m2)
check_heteroscedasticity(m2)

```

## DBSCAN

DBSCAN est un algorithme de clustering basé sur la densité qui identifie automatiquement les clusters dans les données sans avoir besoin de spécifier le nombre de clusters à l'avance. En utilisant deux paramètres principaux, Eps (epsilon) et MinPts, il peut détecter des clusters de formes arbitraires et est efficace pour gérer les données bruitées.

```{r, echo=FALSE, include =FALSE}
library(dbscan)

```


```{r}
d_norm<-scale(d)

result1 <- dbscan(d_norm, eps = 4, minPts = 1)

result1
result1$cluster
```


```{r}

d_norm<-scale(d)

result2 <- dbscan(d_norm, eps = 5, minPts = 1)

result2

result2$cluster

```


```{r}

plot_eps4 <- fviz_cluster(result1, data = d,
                          palette = c("#2E9FDF", "#E1C890", "#E7B800", "#E1C800", "#00AFBB"),
                          geom = "point",
                          ellipse.type = "convex",
                          ggtheme = theme_bw(),
                          main = "DBSCAN avec eps=4"
)

# Plot pour eps=4
plot_eps5 <- fviz_cluster(result2, data = d,
                          palette = c("#2E9FDF", "#E1C890", "#E7B800", "#E1C800", "#00AFBB"),
                          geom = "point",
                          ellipse.type = "convex",
                          ggtheme = theme_bw(),
                          main = "DBSCAN avec eps=5"
)

# Affichage des deux plots
grid.arrange(plot_eps4, plot_eps5, ncol = 2)

```
En utilisant les paramètres eps=4 et minPts=1, l'algorithme DBSCAN génère 5 clusters distincts. DBSCAN identifie les clusters en se basant sur la densité des points dans l'espace des données. Avec ces paramètres, nous observons cinq groupes de points qui sont considérés comme densément liés entre eux.

Dans le DBSCAN avec eps=4, on observe dans les clusters:

- **Cluster 1** : Belgique
- **Cluster 2** : Pays_Bas
- **Cluster 3** : RFA
- **Cluster 4** : Italie, Suisse, USA, Canada
- **Cluster 5** : UK

Comme vu avec la méthode de k-means il peut être intéressant de de regrouper les cluster 1 et 2 avec le 4 ème cluster qui ont des centres assez proches. Cependant ici on regarde les clsuter sur la 1ere et la 2eme dimension cela à aussi surment un impact.  

En utilisant les paramètres eps=4 et minPts=1, l'algorithme DBSCAN génère 3 clusters distincts. DBSCAN identifie les clusters en se basant sur la densité des points dans l'espace des données. Avec ces paramètres, nous observons trois groupes de points qui sont considérés comme densément liés entre eux.

Dans le DBSCAN avec eps=5, on observe dans les clusters:

- **Cluster 1** : Belgique , Pays-Bas, Italie, Canada, Suisse, USA
- **Cluster 2** : RFA
- **Cluster 3** : UK



# IV Interprétation
