---
title: "tp_imp_mult"
author: "Vincent LE MEUR"
date: "2024-03-05"
output:
  pdf_document: default
  html_document: default
---

```{r TRUE, include=FALSE}
knitr::opts_chunk$set(echo = TRUE)
```


```{r, echo=TRUE,warning=FALSE, include=FALSE}

library(mice) # charge la librairie mice
library(VIM)
library(lattice)
library(pROC)
library(ggpubr)

```



```{r, echo=TRUE,warning=FALSE, include=FALSE}
library(readr)
tib_skul <- read_delim("tibetan_skull_missing.csv", 
    delim = ";", escape_double = FALSE, trim_ws = TRUE)
d = data.frame(tib_skul) #c'est une base de donnée pré-installée avec R
str(d) # affiche la structure (le type) des données
d$type = as.factor(d$type) # on les met en facteur

```

### Statistique univarié des données

```{r, echo=TRUE,warning=FALSE, include=TRUE}

summary(d)
```
On remarque que toutes less variables ont des valeurs manquantes ( 3 pour length, 1 pour breadth et height et 2 pour face_height et face_breadth)


# Statistiques bivariées

```{r, echo=TRUE,warning=FALSE, include=FALSE}

# Boucle pour calculer les statistiques sommaires pour chaque variable
for (col in c("length", "breadth", "height", "face_height", "face_breadth")) {
  # Filtrer les données pour supprimer les valeurs manquantes
  filtered_data <- na.omit(d[c("type", col)])
  
  # Calculer les statistiques sommaires
  summary_stats <- aggregate(formula(paste(col, "~ type")), data = filtered_data, FUN = function(x) c(Mean = mean(x), SD = sd(x)))
  
  # Afficher les résultats
  print(summary_stats)
  
  # Créer un graphique boxplot
  bxp <- ggboxplot(filtered_data, x = "type", y = col, 
                    color = "type", 
                    palette = c("#00AFBB", "#E7B800"),
                    add = "jitter", 
                    ylab = col,
                    xlab = "Type",
                    title = paste("Boxplot of", col, "by Type"))
  
  # Afficher le graphique
  print(bxp)
  t_test_result <- t.test(filtered_data[[col]] ~ filtered_data$type)
  print(col)
  print(t_test_result)
}
```
    Length :
        Le test t de Welch sur la longueur (length) montre une différence significative entre les groupes A et B (p-value = 0.000482). La moyenne dans le groupe A est de 174.75, tandis que dans le groupe B, elle est de 186.54. L'intervalle de confiance à 95% pour la différence de moyennes est de -17.85 à -5.72.

    Breadth :
        Le test t de Welch sur la largeur (breadth) ne montre pas de différence significative entre les groupes A et B (p-value = 0.7232). Les moyennes dans les groupes A et B sont respectivement de 139.67 et 138.73. L'intervalle de confiance à 95% pour la différence de moyennes est de -4.42 à 6.29.

    Height :
        Le test t de Welch sur la hauteur (height) ne montre pas de différence significative entre les groupes A et B (p-value = 0.2085). Les moyennes dans les groupes A et B sont respectivement de 132.00 et 134.93. L'intervalle de confiance à 95% pour la différence de moyennes est de -7.59 à 1.73.

    Face Height :
        Le test t de Welch sur la hauteur du visage (face_height) montre une différence significative entre les groupes A et B (p-value = 0.0001778). La moyenne dans le groupe A est de 69.40, tandis que dans le groupe B, elle est de 76.46. L'intervalle de confiance à 95% pour la différence de moyennes est de -10.40 à -3.73.

    Face Breadth :
        Le test t de Welch sur la largeur du visage (face_breadth) montre une différence significative entre les groupes A et B (p-value = 0.01291). La moyenne dans le groupe A est de 130.50, tandis que dans le groupe B, elle est de 137.18. L'intervalle de confiance à 95% pour la différence de moyennes est de -11.79 à -1.57.

```{r, echo=TRUE,warning=FALSE, include=TRUE}

md.pattern(d)

```

On observe qu'il y à 23 observations avec 0 donnéess manquantes, 3 avec 1 pour lenghts, 1 avec 1 pour face_breath, 2 avec 1 pourface_height, 1 avec 1 pour type, 1 avec 1 pour height et 1 avec 2 pour breadth et face_breadth

```{r, echo=TRUE,warning=FALSE, include=TRUE}

marginplot(tib_skul[, c("type","breadth")], col = mdc(c("obs", "mis")), cex = 1.2, cex.lab = 1.2,pch=19)
marginplot(tib_skul[, c("type","height")], col = mdc(c("obs", "mis")), cex = 1.2, cex.lab = 1.2,pch=19)
marginplot(tib_skul[, c("type","face_height")], col = mdc(c("obs", "mis")), cex = 1.2, cex.lab = 1.2,pch=19)
marginplot(tib_skul[, c("type","face_breadth")], col = mdc(c("obs", "mis")), cex = 1.2, cex.lab = 1.2,pch=19)
marginplot(tib_skul[, c("type","length")], col = mdc(c("obs", "mis")), cex = 1.2, cex.lab = 1.2,pch=19)

```

Boxplot assez proche (pour une valeur manquante) on peut utiliser MICE

## Imputation des données manquantes

## Regression logistique

### On complete Donnéess manquantes avec MICE:

```{r, echo=TRUE,warning=FALSE, include=TRUE}

dm = mice(d, m = 5, seed=10, print = FALSE, maxit = 50)
summary(dm)

```
La méthode pmm est utilisé pour imputer les différentes variables en se basant sur la moyenne prédite


On peut observer les données imputées:
```{r, echo=TRUE,warning=FALSE, include=TRUE}
print(dm$imp)

```
```{r, echo=TRUE,warning=FALSE, include=TRUE}

d1 = complete(dm,1)
summary(d1)
d2 = complete(dm,2)
summary(d2)
d3 = complete(dm,3)
summary(d3)
d4 = complete(dm,4)
summary(d4)
d5 = complete(dm,5)
summary(d5)
```
On observe une très légère différence au niveau de la moyenne et de la médiane pour les 5 différents jeux


### Représentation graphique des données imputées:
```{r, echo=TRUE,warning=FALSE, include=TRUE}

stripplot(dm, pch = 20, cex = 1.2)

xyplot(dm, type ~ length|.imp, pch = 20, cex = 1.4)

par(mfrow=c(1,2))
hist(d[,1], col="lightblue", probability = TRUE, xlab = "type", main = "type")
hist(d1[,1], density = 2, add= TRUE, border = "red", probability = TRUE, col ="red")

hist(d[,2], col="lightblue", probability = TRUE, xlab = "length", main = "length")
hist(d1[,2], density = 2, add= TRUE, border = "red", probability = TRUE, col ="red")


```

Pour chaque jeu de données parmi les 5, on peut regarder l'évolution de la moyenne et l'écart type lors du processus itératif entre lenght et breatdh

```{r, echo=TRUE,warning=FALSE, include=TRUE}
plot(dm, c("type", "length"))
```



```{r, echo=TRUE,warning=FALSE, include=TRUE}

logit_model <- glm(type ~ breadth + height + face_breadth + face_height, data = d1, family = binomial(link = "logit"))
summary(logit_model)
        
```
- breadth : -0.2267. Chaque augmentation d'une unité de la variable 'breadth' est associée à une diminution de l'odds ratio de 0.2267, bien que cela ne soit pas statistiquement significatif à un niveau de confiance de 95% (p-value = 0.0663).

- height : 0.1048. Chaque augmentation d'une unité de la variable 'height' est associée à une augmentation de l'odds ratio de 0.1048, mais cela n'est pas statistiquement significatif (p-value = 0.3031).

- face_breadth : 0.2387. Chaque augmentation d'une unité de la variable 'face_breadth' est associée à une augmentation de l'odds ratio de 0.2387, bien que cela ne soit pas statistiquement significatif (p-value = 0.1181).

- face_height : 0.4888. Chaque augmentation d'une unité de la variable 'face_height' est associée à une augmentation de l'odds ratio de 0.4888, et cela est statistiquement significatif à un niveau de confiance de 95% (p-value = 0.0439). Cela suggère que 'face_height' a une influence significative sur la probabilité de 'type'

## Courbe ROC

```{r, echo=TRUE,warning=FALSE, include=TRUE}

predictions <- predict(logit_model, d1, type = "response")
roc_obj <- roc(d1$type, predictions)

plot(roc_obj, main = "Courbe ROC du Modèle Logistique", col = "blue", lwd = 2)
abline(a = 0, b = 1, col = "red", lty = 2, lwd = 2)  # Ligne de référence
        
```

## Calcul du taux de mal-classés avec un seuil de décision de 0.5

```{r, echo=TRUE,warning=FALSE, include=TRUE}

threshold <- 0.5
predicted_class <- ifelse(predictions >= threshold, "B", "A")
misclassification_rate <- mean(predicted_class != d1$type)
cat("Taux de mal-classés (seuil de décision = 0.5):", misclassification_rate, "\n")

        
```

