---
title: 'TP2:  Analyse Factorielle des Correspondances : AFC: avec R ou Rstudio'
author: "Vincent LE MEUR"
date: "2023-09-26"
output: 
html_document: 
theme: cosmo
---

```{r setup, include=FALSE}
knitr::opts_chunk$set(echo = TRUE)
```


```{r, echo=FALSE,warning=FALSE}
library(readxl)
mydata<- read_excel("data-look-virgule.xls")

mydata <- as.data.frame(mydata)
fumeurs <- mydata[-1]
rownames(fumeurs) <- mydata$libellé

# Load the knitr package
library(knitr)

# Create the table using kable
kable(summary(fumeurs), format = "markdown") 

```

## Méthode AFC

```{r, echo=FALSE,warning=FALSE, message=FALSE}
library(FactoMineR)
library(factoextra)

```

```{r, echo=TRUE,warning=FALSE}
fumeurs.ca = CA(fumeurs, ncp=4, graph=FALSE)
```

## Axe à retenir

```{r, echo=FALSE,warning=FALSE, results="hide"}
library(plyr)

fumeurs.ca$eig
fviz_eig(fumeurs.ca, addlabels = TRUE, ylim = c(0, 50))
```

```{r, echo=FALSE,warning=FALSE}
# Load the knitr package
library(knitr)

# Create the table using kable
kable(fumeurs.ca$eig, format = "markdown") 

```

Grâce au graphique on peut observer que le phénomène du coude arrive au niveau de la 6ème dimension. cependant Avec le tableau on décide de prendre seulement les 4 premières dimensions car les 80% sont atteint à cette dimension.

```{r, echo=FALSE,warning=FALSE, results='hide'}
sum(fumeurs.ca$eig[,2]>(100/nrow(fumeurs.ca$eig)), na.rm=TRUE)

### graphiquement

fviz_screeplot (fumeurs.ca) +
 geom_hline (yintercept = 100/nrow(fumeurs.ca$eig), linetype = 2, color = "red")

which(fumeurs.ca$eig[,3]>80)[1]
##graphiquement
barplot(fumeurs.ca$eig[,3])
lines(c(0,20),c(80,80))
```


## Interprétation des axes en fonction des marques

```{r, echo=FALSE,warning=FALSE, results='hide'}
fumeurs.ca$col$contrib
fumeurs.ca$col$cos2
fumeurs.ca$col$coord
sign(fumeurs.ca$col$coord)
fviz_ca_col(fumeurs.ca, repel = TRUE) 
```

```{r, echo=FALSE,warning=FALSE, results='hide'}

# Load the knitr package
library(knitr)

# Create the table using kable
kable(fumeurs.ca$col$contrib, format = "markdown",caption = "Tableau des contributions") 
kable(fumeurs.ca$col$cos2, format = "markdown",caption = "Tableau des cos²")
kable(fumeurs.ca$col$coord, format = "markdown",caption = "Tableau des coordonnées")

```

## Interprétation des axes en fonction des attributs


```{r, echo=FALSE,warning=FALSE, results='hide'}
fumeurs.ca$row$contrib
fumeurs.ca$row$cos2
fumeurs.ca$row$coord
sign(fumeurs.ca$row$coord)
fviz_ca_row(fumeurs.ca, repel = TRUE)
plot(fumeurs.ca)
CA(fumeurs, ncp=2, graph=TRUE)
```

```{r, echo=FALSE,warning=FALSE, results='hide'}
# Load the knitr package
library(knitr)

# Create the table using kable
kable(fumeurs.ca$row$contrib, format = "markdown",caption = "Tableau des contributions") 
kable(fumeurs.ca$row$cos2, format = "markdown",caption = "Tableau des cos²")
kable(fumeurs.ca$row$coord, format = "markdown",caption = "Tableau des coordonnées")

```


## Projection des marques et attributs dans le premier plan 

```{r, echo=FALSE,warning=FALSE}
fumeurs.ca = CA(fumeurs, ncp=4, graph=F, col.sup=3, row.sup=c(7,8))

```


```{r, echo=FALSE,warning=FALSE}
fumeurs.ca$eig
fviz_eig(fumeurs.ca, addlabels = TRUE, ylim = c(0, 50))
```

```{r, echo=FALSE,warning=FALSE}
## inertie moyenne


## les commandes sont équivalents
sum(fumeurs.ca$eig[,2]>(100/nrow(fumeurs.ca$eig)), na.rm=TRUE)

### graphiquement
barplot(fumeurs.ca$eig[,1])
lines(c(0,10),c(sum(fumeurs.ca$eig[,1])/nrow(fumeurs.ca$eig),sum(fumeurs.ca$eig[,1])/nrow(fumeurs.ca$eig)))
```


```{r, echo=FALSE,warning=FALSE}
## inertie totale,
# code
which(fumeurs.ca$eig[,3]>80)[1]
##graphiquement
barplot(fumeurs.ca$eig[,3])
lines(c(0,10),c(80,80))
```

```{r, echo=FALSE,warning=FALSE, results='hide'}
fumeurs.ca$col$contrib
fumeurs.ca$col$cos2
fumeurs.ca$col$coord
sign(fumeurs.ca$col$coord)
```

```{r, echo=FALSE,warning=FALSE}

kable(fumeurs.ca$col$contrib, format = "markdown",caption = "Tableau des contributions")
kable(fumeurs.ca$col$cos2, format = "markdown",caption = "Tableau des cos2")
kable(fumeurs.ca$col$coord, format = "markdown",caption = "Tableau des coordonnées")


```

```{r, echo=FALSE,warning=FALSE, results='hide'}
fumeurs.ca$row$contrib
fumeurs.ca$row$cos2
fumeurs.ca$row$coord
sign(fumeurs.ca$row$coord)
```

```{r, echo=FALSE,warning=FALSE}

kable(fumeurs.ca$row$contrib, format = "markdown",caption = "Tableau des contributions")
kable(fumeurs.ca$row$cos2, format = "markdown",caption = "Tableau des cos2")
kable(fumeurs.ca$row$coord, format = "markdown",caption = "Tableau des coordonnées")


```

```{r, echo=FALSE,warning=FALSE}

CA(fumeurs, ncp=4, graph=T, col.sup=3, row.sup=c(7,8))
```
