---
title: "Statistique inférentielle"
author: "Vincent Le Meur"
output: pdf_document
date: '2023'
---

```{r setup, include=FALSE ,warning=FALSE}
knitr::opts_chunk$set(echo = TRUE)
```

# TP1 : Estimateurs du maximum de vraisemblance

## Conte rendu

### Question 1

Générer un échantillon aléatoire {X1, . . . , Xn} de taille n = 30, 50, 80 provenant des données fournies et représenter graphiquement sa distribution:

On importe le dossier provenant du dossier fiabilites.csv en faisant bien attention à correctement l'importer et éviter qu'il génére 2 colonnes du aux virgules.

```{r , echoe=TRUE ,warning=FALSE}
library(readr)
fiabilites <- read_delim("fiabilites.csv", 
    "\t", escape_double = FALSE, col_names = FALSE, 
    locale = locale(decimal_mark = ",", grouping_mark = ""), 
    trim_ws = TRUE)
View(fiabilites)
```

Ensuite on génère des échantillons aléatoires de taille 30,50 puis 80.

```{r, echoe=TRUE ,warning=FALSE}
echantillon1<-sample(fiabilites$X1,30)
echantillon2<-sample(fiabilites$X1,50)
echantillon3<-sample(fiabilites$X1,80)

summary(echantillon1)
summary(echantillon2)
summary(echantillon3)

```

Et enfin on s'occupe de l'affichage des différents graphiques en fonction des différents échantillons.

```{r , echoe=TRUE ,warning=FALSE}

par(mfrow = c(2,2))

hist(echantillon1)
hist(echantillon2)
hist(echantillon3)

title("Distribution", outer=TRUE, line=-1)

```

### Question 2

Écrire une fonction qui calcule la log-vraisemblance pour {X1, . . . , Xn} en $\mu$ et $\sigma$:

On utilise l'expression de la densité du cours formule du cours:

```{r , echoe=TRUE ,warning=FALSE}

LogVraisemblance <- function(parametres, echantillon){
  mu=parametres[0]
  sigma=parametres[1]
  n <- length(echantillon)
  logv <- -(n/2)*log(2*pi*(sigma^2)) - sum(log(echantillon)) - (1/(2*sigma^2))*sum((log(echantillon)-mu)^2)
  return(-logv) 
}

```

### Question 3

À l'aide des fonctions d'optimisation de R, estimer les paramètres $\mu$ et $\sigma$ par la méthode du maximum de vraisemblance pour n = 30, 50, 80.

```{r , echoe=TRUE ,warning=FALSE}

optim1  <- optim(c(1,1), LogVraisemblance, echantillon=echantillon1)
optim2 <- optim(c(1,1), LogVraisemblance, echantillon=echantillon2)
optim3 <- optim(c(1,1), LogVraisemblance, echantillon=echantillon3)

```

### Question 4

Retrouver de manière analytique les estimateurs du maximum de vraisemblance des paramètres $\mu$ et $\sigma$. Calculez-les pour n = 30, 50, 80 et comparer aux résultats de la question précédente.

On utilise la formule du cours pour les stimations de $\mu$ et $\sigma$:

$\mu =(1/n) sum(log(X))$ (En remplaçant les Xi par les log(Xi))

```{r , echoe=TRUE ,warning=FALSE}
mu1= (1/30)*sum(log(echantillon1)) 
mu2= (1/50)*sum(log(echantillon2)) 
mu3= (1/80)*sum(log(echantillon3))

```

Pour l'écart type on prend la racine carée de la variance $\sigma = \sqrt((1/(n-1)*sum((log(X)-mu)^2))$

```{r , echoe=TRUE ,warning=FALSE}
sigma1= sqrt((1/29)*sum((log(echantillon1-mu1)^2))) 
sigma2= sqrt((1/49)*sum((log(echantillon2-mu2)^2))) 
sigma3= sqrt((1/79)*sum((log(echantillon3-mu3)^2)))

```

On utilise la fonction précédente:

```{r , echoe=TRUE ,warning=FALSE}


LogVraisemblance(c(mu1,sigma1), echantillon1)
LogVraisemblance(c(mu1,sigma1), echantillon2)
LogVraisemblance(c(mu1,sigma1), echantillon3)

```

### Question 5

Calculer la moyenne et la variance empirique de {X1, . . . , Xn} pour n = 30, 50, 80. Exprimer les paramètres $\mu$ et $\sigma$ en fonction de l'espérance et de la variance des Xi . En déduire des nouveaux estimateurs des paramètres $\mu$ et $\sigma$.

La formule de la moyenne empirique est: $moy = (1/n)*sum(Xi)$

```{r , echoe=TRUE ,warning=FALSE}
moy1 = (1/30)*sum(echantillon1)
moy2 = (1/50)*sum(echantillon2)
moy3 = (1/80)*sum(echantillon3)

```

La formule de la variance empirique est: $var = (1/n-1)*sum(Xi-moy)^2$

```{r , echoe=TRUE ,warning=FALSE}
var1 = (1/29)*sum((echantillon1-moy1)^2)
var2 = (1/49)*sum((echantillon2-moy2)^2)
var3 = (1/79)*sum((echantillon3-moy3)^2)
```

En utilisant les parametre $\mu$ et $\sigma$ on à alors:

$\mu = log(E[Xi]) - (log(1+ (V[Xi]/(E[Xi^2]))))/2$

et $\sigma=\sqrt(log(1+ (V[Xi]/(E[Xi^2]))))$

```{r , echoe=TRUE ,warning=FALSE}
Parametres <- function(moy,var){
  sigma <- sqrt(log(1 + (var/moy^2)))
  mu  <- log(moy) - (log(1 + (var/(moy^2))))/2
  return (c(mu,sigma))
}
```

```{r , echoe=TRUE ,warning=FALSE}
(estimateurs1<-Parametres(moy1,var1)) 
(estimateurs2<-Parametres(moy2,var2)) 
(estimateurs3 <-Parametres(moy3,var3))
```
