---
title: "TPBilan"
author: "Vincent LE MEUR"
date: "2023-10-24"
output: 
html_document: 
theme: cosmo

---

```{r setup, include=FALSE}
knitr::opts_chunk$set(echo = TRUE)
```

# Etude de cas basé sur un tableau individus-variables quantitatives

## Compte rendu

## Partie 1: Analyse en composantes principales normée
```{r, echo=FALSE,warning=FALSE, include=FALSE}
library(readr)
library(knitr)
library(Hmisc)
library(corrplot)
library(FactoMineR)
library(factoextra)

```

```{r, echo=FALSE,warning=FALSE, include=FALSE}

mydata <- read.delim2("~/IS4/S7/SE/TPBILAN/ClientsBanque.txt")


mydata <- as.data.frame(mydata)
CB <- mydata[-1]
rownames(CB) <- mydata$Clients

CB <- CB[,-14]
```

## Analyse des statistiques descriptives

```{r, echo=FALSE,warning=FALSE}
# Load the knitr package

# Create the table using kable

summary(CB)
```

```{r, echo = FALSE, comment=""}
par(mfrow=c(2,4))
for(i in 2:ncol(CB))
 {
 boxplot(CB[,names(CB)[i]], xlab = names(CB)[i], ylab = names(CB)[i],col = "blue")  
 }
title("Boites Ã  moustaches", outer=TRUE, line=-1)
```


Grâce à toutes les variables de l'échantillon on remarque que la valeur maximale se trouve dans la variable SOLD et les valeurs minimales se trouvent dans les variables VARR et VADO

On observe une grande différence entre les moyennes des variables, on à pas le même ordre de grandeur entre elle. on ne peut donc pas les comparer. Par conséquent on va utiliser pour ce modèle une ACP normée.


## Matrice de corrélation

```{r, echo=FALSE ,warning=FALSE,include=FALSE}

matcor <- cor(CB)

```

```{r, echo=FALSE ,warning=FALSE}
rcorr <- rcorr(as.matrix(CB))

kable(rcorr$r,caption = "Matrice de correlation")

```

Sur cette table, on peut observer la matrice des corrélations linéaires entre les variables actives de l’analyse.  Cette matrice est carrée et symétrique et ne contient que des 1 sur la diagonale principale. Il s’agit de la corrélation de la variable avec elle-même.

On constate que plusieurs coefficients de corrélation linéaire sont supérieurs à 0,50:

VADO avec SOLD
DEPO avec SOLD
MDEC avec NDEC
MEMP avec NBPR
RETR avec NBPR
RETR avec MEMP
DEPO avec VADO

On pose les hypothèses:

Hypothèse nulle (H0) : Il n'y a pas de corrélation significative entre les deux variables (corrélation = 0).

Hypothèse (H1) : Il existe une corrélation significative entre les deux variables (corrélation ≠ 0).

```{r, echo=FALSE ,warning=FALSE}
kable(rcorr$P, format = "markdown",caption = "Matrice des p-value")

```

```{r, echo=FALSE ,warning=FALSE}


corrplot(matcor, type="upper", order="hclust", tl.col="black", tl.srt=45)


```

On peut observer que plusieurs variables sont corrélées positivement avec une p-value inférieur à 0.05 entre elles telles que NMEP et MEMP ou alors VADO et DEPO. 



## Comment obtenir la matrice de corrélation à partir des fichiers


## ACP

```{r, echo=TRUE ,warning=FALSE}

CB.pca = PCA(CB, scale.unit=TRUE,quanti.sup=12:13,graph=FALSE)

```

## Calcul inertir totale:

La formule est: la somme pondéré des carrés des distances des individus au centre de gravité

### Première manière

on fait la somme des valeurs propres:

```{r, echo=TRUE ,warning=FALSE}
sum(CB.pca$eig[,1])

```

### seconde manière
 On effectue la somme des variances des variables étudiées
 
 Ou on fait la trace de la matrice de corrélation
```{r, echo=TRUE ,warning=FALSE}
sum(diag(matcor))-2

```

## histogramme des valeurs propres



```{r, echo=FALSE ,warning=FALSE}

fviz_eig(CB.pca,choice = "eigenvalue", addlabels = TRUE )+
geom_hline (yintercept = 1, linetype = 2, color = "red")
```

```{r, echo=FALSE ,warning=FALSE}

kable(CB.pca$eig)
```



