---
title: "TP3"
author: "Carla BUONOMO & Clara BALDACCHINO"
output:
  pdf_document: default
  html_document: default
---

```{r}

cornell <- read.csv("/home/c/b/cbaldacc/Linux/RL/TP3/cornell.csv", sep=",", dec=".")

```

# Question 1

## Statistiques univariées 

```{r}

stat_uni = function(x)
{
return(c(length(na.omit(x)),
         length(x[is.na(x)]), 
         min(x, na.rm=TRUE), 
         max(x, na.rm=TRUE), 
         mean(x, na.rm=TRUE), 
         median(x, na.rm=TRUE), 
         sd(x, na.rm=TRUE)))
}

res_stat_uni = apply(cornell, 2, "stat_uni")
row.names(res_stat_uni) = c("Nobs", "N_manq.", "Min", "Max", "Moyenne", "Mediane", "Ecart-type")

knitr::kable(round(t(res_stat_uni),3), format = "markdown", align = 'r')

```

On remarque qu'il n'y a aucune valeur manquante. 


## Statistiques bivariées

Il existe sept variables explicatives de Y. Pour étudier les statistiques bivariées, nous allons étudier les sept varialbes pour trouver quelles sont les plus correlées avec Y.


```{r}
#calcul des corrélations
rescor <- cor (cornell$Y , cornell[,-8] ) 
row.names(rescor) = "Y"

#affichage des corrélations 
knitr::kable(round (rescor, 3), format="markdown", align ='c') 

```
On constate que X6 est la variable la plus corrêlée à Y (de plus, elle l'est fortement)
X1 et X3 sont également très corrêlée à Y.
Ces variables pourraient donner un bon modèle de regression linéaire. 


# Question 2 

## Régression linéaire multiple

Entre Y et toutes les variables Xi

```{r}

m1=lm(Y~., data=cornell)
summary (m1)
paste(m1$coefficients)

```
On constate qu'il y a une valeur manquante pour la variable X7 à cause d'une "singularité" de la variable.  

# Question 3 
## Vérification sur la somme des variables Xi
```{r}
test_somme_ligne <- function( vect) {

  S <- sum(vect[1:7])
  return( S == 1)
  
}
test_lignes <- apply( cornell, MARGIN = 1 , FUN = test_somme_ligne) 
print(test_lignes)

```

Chaque ligne du dataframe est bien telle que : la somme des valeurs des Xi vaut 1, soit 100% 
C'est pour cela que seules six variables suffisent car somme(Xi)=1 donc on peut en définir une telle que : 
                      Xk = 1 - somme(Xi) i!=k 
Cela représente la singularité de X7 qui avait causé une valeur manquante dans la régression effectuée à la question précedente. 
                      

## Matrice de design  

On a vu qu'il existait une colinearite entre nos valeurs puisque la somme de chaque ligne  vaut 1. De ce fait, on ne peut pas trouver la solution qui minimise les moindres carrés : Beta = inv(M)t(X)Y

On va vérifier cela en calculant le déterminant de t(X)X

Si la solution existe, cette matrice doit être inversible

On a déjà remarqué plus haut qu'il n'y a pas de valeur manquante dans cornell. Ainsi, pas besoin d'utiliser la fonction na.omit pour créer un nouveau dataframe sans valeur manquante
```{r}

X= as.matrix (cbind (rep(1, nrow(cornell)), cornell[,2:7]))
print(X)

M = t(X) %*% X 

det ( M )

```
det(M) est de l'ordre de 10e-12 donc on considère que det(M) = 0
Cela signifie que **M n'est pas inversible**. On confirme bien que la solution minimisant les moindres carrés ne peut être trouvée avec ce modèle 

Il faut procéder à **l'élimination de variables** pour échapper à cette multicolinéarité 

# Question 4 
## Quels variables éliminer ?

```{r}

m = lm(Y~., data = cornell)

library(leaps)
choix = regsubsets(Y~., int= T, nbest = 1, nvmax=7, method="exh", data = cornell)
res = summary(choix)
print(res)
#choix du meilleur modèle selon le critère BIC
plot(choix, scale="bic")

```

### 4.a / Quel est le meilleur modèle ? Combien de variables fait-il rentrer dans la régression ?

On choisit le meilleur modèle comme étant celui ayant le BIC le plus petit petit possible. 
Le BIC minimum est ici de -47 et il correspond au modèle qui réunit les variables **X1 , X4 et X6**
(On aurait pu également utiliser R**2 pour choisir le meilleur modèle)

Le meilleur modèle fait donc entrer trois variables dans la régression. 

La fonction regsubsets nous montre que cette configuration représente le meilleur modèle à 3 variables.
Elle nous donne également les meilleurs modèles, quelque soit le nombre de variables souhaitées. 

### Estimation de ce modèle 

```{r}
m2=lm(Y~X1+X4+X6, data=cornell)
summary (m2)

```

* La pvalue est inférieure à 1% : notre modèle statistique est significatif 
* Le coefficient de détermination vaut 0.9915 : 99.15 % de Y est expliquée par les  variables explicatives X1,X4 et X6
* Les trois variables sont significatives car leur pvalue sont toutes inférieures à 5%. On remarque tout de même qu'il y a un écart de 10e-3 entre les pvalue de X1 et X4 et celle de X6. X6 semble plus significative encore que les autres. ( au début de l'analyse, on avait déjà remarqué que X6 était la variable la plus corrélée avec Y)


### 4.b / Le meilleur modèle à deux variables ? 

```{r}
res$outmat[2,]
```
Grâce à la fonction regsubsets, on constate que le meilleur modèle à deux variables est celui qui réunit **X6 et X7**

# Question 5

## On remplace le BIC utilisé à la question précedente 

Tout d'abord, on étudie tous les autres critères de choix de modèle de manière générale. Ces critères sont: 

* Le R2
* Le R2 ajusté 
* Le Cp de Mallows 



```{r}

par(mfrow=c(2 ,2))

plot(res$bic , xlab =" nb variables " , ylab =" BIC " , type ="l")
plot(res$rss , xlab =" nb variables " , ylab =" R2 " ,type ="l")
plot(res$adjr2 , xlab =" nb variables " , ylab =" R2 ajusté " , type ="l")
plot(res$cp , xlab =" nb variables" , ylab =" Cp " ,type = "l")

which.max(res$adjr2)
which.min(res$cp)
which.min(res$bic)

```
Pour tous les critères, on constate que le meilleur modèle est à trois variables. Nous allons maintenant trouver ces meilleurs modèles pour chaque critère

### *Le meilleur modèle pour le Cp*


On cherche le meilleur modèle à trois variables pour le Cp. Ce meilleur correspond à celui dont le Cp est le plus proche de 3+1=4
```{r}
plot(choix, scale="Cp")
```
Le meilleur modèle à trois variables est celui qui regroupe **X1, X4 et X6** ( même résultat qu'avec le BIC)

Le Cp de ce modèle vaut 0.58. Donc Delta = abs (4-Cp) = 3.42

### *Le meilleur modèle pour le R2*

On cherche le meilleur modèle à trois variables pour le R2. Ce meilleur correspond à celui dont le R2 est maximal

```{r}
plot(choix, scale="r2") # SERAIT IL POSSIBLE DE CHANGER AXE POUR AVOIR PLUS DE CHIFFRES SIGNIFICATIFS ? IDEM POUR R2 AJUSTE ???????????????????????
```
Le meilleur modèle à trois variables est celui qui regroupe **X1, X4 et X6** ( même résultat qu'avec le BIC et Cp)
Pour ce modèle, le R2 a une valeur de 0.99 ce qui signifie que 99% de l'informationde Y est apportée par les variables explicatives du modèle. 


### *Le meilleur modèle pour le R2 ajusté*
```{r}
plot(choix, scale="adjr2")
```


De même ici, Le meilleur modèle à trois variables est celui qui regroupe **X1, X4 et X6** ( même résultat qu'avec le BIC , Cp et R2)
Pour ce modèle, le R2 ajusté a une valeur de 0.99 

# Question 6 
