---
title: "Statistique inférentielle"
author: "Vincent Le Meur"
date: '2023'
output:
  pdf_document: default
  word_document: default
---

```{r setup, include=FALSE ,warning=FALSE}
knitr::opts_chunk$set(echo = TRUE)
```

# TP2 : Intervalles de confiance

## Compte rendu

### Question 1

Calculer la moyenne (empirique) et la variance (empirique) du poids à la naissance pour l'ensemble des nouveau-nés.

Dans un premier temps on importe le dossier poids.csv

```{r , echoe=TRUE ,warning=FALSE}
library(readr)
poids <- read_csv("poids.csv", col_names = FALSE)
View(poids)
```

On rappelle les formules de la moyenne empirique et de la variance empirique:

Moyenne empirique: $$(\frac{1}{n}) \sum(log(X))$$

Variance empirique: $$(\frac{1}{(n-1)}*\sum((log(X)-moy-emp)^2))$$

```{r , echoe=TRUE ,warning=FALSE}
n=length(poids$X1)


moy_emp= (1/n)*sum(poids$X1)
var_emp= (1/n-1)*sum(((poids$X1)-mean(poids$X1))^2)

library(knitr)

# Créer le tableau
tableau <- data.frame(
  Donné = c("Moyenne empirique", "Variance empirique"),
  Valeur = c(moy_emp, var_emp)
)

# Afficher le tableau avec kable
kable(tableau)


```

### Question 2

Écrire une fonction qui, à partir d'un vecteur de données et d'un entier n, renvoie une liste contenant un échantillon aléatoire de taille n provenant des données fournies, ainsi que la moyenne empirique et la variance empirique de cet échantillon. Estimer à l'aide de cette fonction la moyenne et la variance du poids à la naissance à partir des échantillons de taille n = 30, 60 et 80.

```{r , echoe=TRUE ,warning=FALSE}
analyse <- function(X,n){
  echantillon <- sample(X,n)
  moy_emp= (1/n)*sum(echantillon)
  var_emp= (1/n-1)*sum(((echantillon)-mean(echantillon))^2)
  
  return(list(echantillon=echantillon,moy_emp=moy_emp,var_emp=var_emp))
}

```

On Estime maintenant avec différentes tailles d'échantillons:

Pour une taille d'échantillons de 30:

```{r , echoe=TRUE ,warning=FALSE}
ech30=analyse(poids$X1,30)
ech30




```
Pour une taille d'échantillons de 60:

```{r , echoe=TRUE ,warning=FALSE}

ech60=analyse(poids$X1,60)
ech60



```

Pour une taille d'échantillons de 80:

```{r , echoe=TRUE ,warning=FALSE}

ech80=analyse(poids$X1,80)
ech80


```
### Question 3

Écrire une fonction qui, à partir d'un vecteur de données normales, calcule un intervalle de confiance de niveau de risque pour la moyenne en supposant la variance connue. Calculer les intervalles de confiance à 95% pour le poids moyen à la naissance à partir des échantillons obtenus à la question.

on prend $\sigma^2=438,9^2$

```{r , echoe=TRUE ,warning=FALSE}
interv_conf <- function(X,sigma,risque){
  n=length(X)
  moy_emp= (1/n)*sum(X)
  q<-qnorm(1-risque/2)
  
  return(list(moy_emp-((sigma)/sqrt(n))*q,moy_emp+((sigma)/sqrt(n))*q))
}

```

Calculon l'interval de confiance à 95%

```{r , echoe=TRUE ,warning=FALSE}
sigma=(438.9)

ic_30=interv_conf(ech30$echantillon,sigma,0.05)
ic_60=interv_conf(ech60$echantillon,sigma,0.05)
ic_80=interv_conf(ech80$echantillon,sigma,0.05)


library(knitr)

# Définir les tailles d'échantillons
tailles_echantillons <- c(30, 60, 80)


intervalle_confiance <- list(c(ic_30[1], ic_30[2]), c(ic_60[1], ic_60[2]), c(ic_80[1], ic_80[2]))

# Créer le tableau
tableau <- data.frame(Taille = tailles_echantillons, `Intervalle de confiance` = sapply(intervalle_confiance, function(x) paste0("[", x[1], ", ", x[2], "]")))

# Afficher le tableau avec kable
kable(tableau)


```

### Question 4

Écrire une fonction qui, à partir d'un vecteur de données normales, calcule un intervalle de confiance de niveau de risque pour la moyenne en supposant la variance inconnue. Calculer les intervalles de confiance à 95% pour le poids moyen à la naissance à partir des échantillons obtenus à la question 2. Comparer les résultats avec ceux de la fonction t.test.

```{r , echoe=TRUE ,warning=FALSE}
interv_conf2<-function(X,risque){
  n=length(ech30$echantillon)
  moy_emp= (1/n)*sum(ech30$echantillon)
 
  var_emp= (1/(n-1))*sum(((ech30$echantillon)-moy_emp)^2)
 

  s<-sqrt(var_emp)/sqrt(n)
  quart <- qt(1-risque/2,n-1)
  return(list(moy_emp-(s)*quart,moy_emp+(s)*quart))
}
```

Calculon l'interval de confiance à 95% et Comparons avec t.test

```{r , echoe=TRUE ,warning=FALSE}

ic2_30=interv_conf2(ech30$echantillon,0.05)
ic3_30=t.test(ech30$echantillon)

ic2_60=interv_conf2(ech60$echantillon,0.05)
ic3_60=t.test(ech60$echantillon)

ic2_80=interv_conf2(ech80$echantillon,0.05)
ic3_80=t.test(ech80$echantillon)



tableau <- matrix(c(paste("[", ic2_30[1], ",", ic2_30[2], "]", sep = " "),
                    paste("[", ic3_30[4]$conf.int[1],",",ic3_30[4]$conf.int[2], "]", collapse = " "),
                    paste("[", ic2_60[1], ",", ic2_60[2], "]", sep = " "),
                    paste("[", ic3_60[4]$conf.int[1],",",ic3_60[4]$conf.int[2], "]", collapse = " "),
                    paste("[", ic2_80[1], ",", ic2_80[2], "]", sep = " "),
                    paste("[", ic3_80[4]$conf.int[1],",",ic3_80[4]$conf.int[2], "]", collapse = " ")
                    ), 
                  ncol = 2, byrow = TRUE)


colnames(tableau) <- c("Fonction TP", "t.test")
rownames(tableau) <- c("1", "2", "3")

library(knitr)
kable(tableau, caption = "Comparaison avec t.test")





```

On trouve les mêmes intervalles de confiance calculés avec notre fonction et avec la fonction t.test

### Question 5

Déterminer un intervalle de confiance à 95% pour la proportion de cartons de lait défectueux en utilisant les formules vues en cours et en utilisant la fonction binom.test de R. 

On calcul la la proportion de carton de lait défectueux avec les formules vues en cours

Les formules sont: $$\Bigg[\ \bar{X_n} - u_{1-\frac\alpha 2} \sqrt{ \frac{\bar{X_n}(1-\bar{X_n})}{n}}\ ,\ \bar{X_n} + u_{1-\frac\alpha 2} \sqrt{ \frac{\bar{X_n}(1-\bar{X_n})}{n}}\ \Bigg]$$

```{r , echoe=TRUE ,warning=FALSE}
prop=20/197
r=0.05

prop_inf= prop- (qnorm(1-(r/2),mean=0,sd=1)*sqrt(prop*(1-prop)/197))

prop_sup=prop + (qnorm(1-(r/2),mean=0,sd=1)*sqrt(prop*(1-prop)/197))
```

On calcul la la proportion de carton de lait défectueux avec la fonction binom.test

```{r , echoe=TRUE ,warning=FALSE}
interv_conf<-binom.test(c(20,197),n=197,conf.level = 1-r)

```
```{r , echoe=TRUE ,warning=FALSE}

dif1=abs((prop_inf-interv_conf[4]$conf.int[1])/interv_conf[4]$conf.int[1])*100
dif2=abs((prop_sup-interv_conf[4]$conf.int[2])/interv_conf[4]$conf.int[2])*100

library(knitr)


# Créer le tableau
tableau <- data.frame(
  `Interval formules du cours` = paste("[", prop_inf, ",", prop_sup, "]", sep = ""),
  `Interval binom.test` = paste("[", interv_conf[4]$conf.int[1], ",", interv_conf[4]$conf.int[2], "]", sep = ""),
  `Ecart inférieur` = dif1,
  `Ecart supérieur` = dif2
)

# Afficher le tableau avec kable
kable(tableau)


```
On remarque des écart de 3.5% et 3.7% ce qui est acceptable mais quand même présent.
