---
title: "TP1"
author: "Vincent LE MEUR"
date: "2023-09-13"
output:
  html_document: default
  pdf_document: default
---

```{r setup, include=FALSE}
knitr::opts_chunk$set(echo = TRUE)
```


# TP1: STATISTIQUE EXPLORATOIRE MULTIDIMENSIONNELLE: Analyse en Composantes Principales Normées


# Exercice 2


## Utilisation de l'ACP? :
```{r, echoe=TRUE ,warning=FALSE}

library(readr)
eleves <- read_delim("Data_eleves (2).csv", 
    delim = ";", escape_double = FALSE, locale = locale(decimal_mark = ","), 
    trim_ws = TRUE)
View(eleves)
```

```{r, echoe=TRUE ,warning=FALSE}

summary(eleves)

```
### On n'observe pas de grandes différences entre les moyennes, on est donc pas obligé de faire une ACP normée sur ce modèle. Cependant nous allons quand même l'utiliser.

```{r, echoe=TRUE ,warning=FALSE}

eleves_2 <- eleves[,-1]
matcor <- cor(eleves_2)


library(Hmisc)
rcorr(as.matrix(eleves_2)) 


library(corrplot)
corrplot(matcor, type="upper", order="hclust", tl.col="black", tl.srt=45)


```

### On peut observer que plusieurs matières sont corrélées positivement entre elles telles que l'anglais et les maths ou alors  Art et l'Expr, on peut alors se permettre d'utiliser l'ACP.


## Composantes à garder

```{r, echoe=TRUE ,warning=FALSE}
library(FactoMineR)
library(factoextra)

eleves_2.pca = PCA(eleves_2, scale.unit=TRUE,graph=FALSE)

eleves_2.pca$eig

eleves_2.pca$var

fviz_eig(eleves_2.pca,choice = "eigenvalue", addlabels = TRUE )+
geom_hline (yintercept = 1, linetype = 2, color = "red")
```

### Avec le critère du coude sur le graphique on peut alors retenir que 3 composantes. En effet ce phénomène peut être observé au moment où la pente devient moins raide sur le graphique. De plus en observant le pourcentage cumulé de la variance on peut oberver que les 3 première valeurs suffisent (ici on décide d'aller jusqu'à 60%)


## Analyse

```{r, echoe=TRUE ,warning=FALSE}
library(plotly)
plot.PCA(eleves_2.pca, axes=c(1,2), choix="var")
plot.PCA(eleves_2.pca, axes=c(1,3), choix="var")
plot.PCA(eleves_2.pca, axes=c(2,3), choix="var")

eleves_2.pca$var
```
### On observe que la première dimension explique très bien EXPR, MATH et ARTS qui ont une forte contribution et qui sont corrélés entre elles.Et sont corrélés dans le même sens (sens positif).

### De même pour la dimension 2 il y a une forte contribution de ANGL et et RECIT.

### Pour finir pour la 3 eme dimension on observe que EPS est fortement représenté puis est suivi par TECH et GEO.



```{r, echoe=TRUE ,warning=FALSE}
library(plotly)
plot.PCA(eleves_2.pca, axes=c(1,2), choix="ind",label='ind')
plot.PCA(eleves_2.pca, axes=c(1,3), choix="ind",label='ind')
plot.PCA(eleves_2.pca, axes=c(2,3), choix="ind",label='ind')
eleves_2.pca$ind

```
### On observe que les élèves 10,21 et 9 sont performants  sur la dimension 1 , à l'inverse des élèves 12,24 et 1.

### Pour la dimension 2 ce sont les élèves 22, 19 , 16 et 26 qui sont performants et les élèves 23 et 13 qui ne le sont pas. deplus il y a pas mal d'èleves au dessus de la moyenne dans cette dimension et sont globalement meilleurs.

### Enfin pour la dimension 3 c'est l'élève 23 qui se démarque des autres et à l'inverse les élèves 13 et 24 ne sont pas performants.


## Conclusion: 

### En observant les 6 derniers graphiques ont peut souligner que les élèves 10, 21 et 9 ont de bonnes notes en Maths, en expression ecrite et en art et à l'inverse les élèves 12, 24 et 1 n'ont pas de bonnes notes dans ces matières.

### En se qui concerne l'Anglais et la recitation plusieurs élèves dont le 22, 19 , 16 et 26 sont performants dans ces matières et les élèves 23 et 13 ne le sont pas .

### Même si l'élève 23 n'est pas performant dans les matière précédentes il se démarque dans les matières de l'eps la technologie et la géographie, où les élèves 13 et 24 y sont médiocre.

### Concernant les matières on peut observer que la plupart des élèves ont des notes élevé dans les matières de la dimension 2 (Anglais et recitation). Et qu'une grande majorité des élèves se situent dans la moyennes dans les matières de la première dimension (Maths, expression écrite et art)

