---
  title: "TP2 r횄짤gression lin횄짤aire"
author: "C. Preda"
date: "5/17/2018"
output:
  pdf_document: default
html_document: default
---
  
  ```{r setup, include=FALSE}
knitr::opts_chunk$set(echo = TRUE)
```


### Lecture des donn횄짤es
```{r, echo = TRUE, comment=""}
d = read.table("~/Documents/debitmetrie.csv", header=TRUE, sep=";", row.names=1, dec=",")
str(d)  # regarder bien le type de variables : ici toutes quantitatives (num)
summary(d) #les stats de base univari횄짤es propos횄짤es par R 
```

### Statistiques univari횄짤es telles demand횄짤es par le "prof"
On utilisera la fonction *apply*. D'abord, on va construire une variable qui nous renvoie les stats univari횄짤es demand횄짤es. Puis, on va l' appliquer 횄  toutes les collones de la data-frame d. 

- Les statistiques univari횄짤s :
  
  ```{r, echo = TRUE, comment=""}

stat_uni = function(x)
{
  return(c(length(na.omit(x)),
           length(x[is.na(x)]),      
           min(x, na.rm=TRUE), 
           max(x, na.rm=TRUE), 
           mean(x, na.rm=TRUE),
           median(x, na.rm=TRUE),
           #quantile(x, 0.25, na.rm=TRUE),
           #quantile(x,0.75, na.rm=TRUE),
           sd(x, na.rm=TRUE)))
}

res_stat_uni = apply(d, 2, "stat_uni")
row.names(res_stat_uni) = c("Nobs", "N_manq.", "Min", "Max", "Moyenne", "Mediane", "Ecart-type")

#print(round(t(res_stat_uni),3))
knitr::kable(round(t(res_stat_uni),3), format = "markdown", align = 'r')
```
- Les histogrames des variables

- D'abord la variable r횄짤ponse *resul* 

```{r, echo = TRUE, comment=""}
hist(d$resul, xlab = "resul", ylab = "fr횄짤quence", col="red", main = "resul")
```
 
    - Les variables *expliquatives* (fig, fid, ...etc) :
    
```{r, echo = TRUE, comment=""}
par(mfrow=c(2,4))
for(i in 2:ncol(d))
 {
 hist(d[,names(d)[i]], xlab = names(d)[i], ylab = "fr횄짤quence", col = "blue", main = names(d)[i])  
 }

```

Et les boites 횄  moustaches : 


```{r, echo = TRUE, comment=""}
par(mfrow=c(3,3))
for(i in 1:ncol(d))
 {
 boxplot(d[,names(d)[i]], xlab = names(d)[i], ylab = names(d)[i], col = ifelse(i==1, "red","blue"))  
 }
title("Boites 횄  moustaches", outer=TRUE, line=-1)
```


###  2. Corr횄짤lations et nuages de points entre *resul* et les param횄짢tre de d횄짤bitm횄짤trie

Calcul des corr횄짤lations : 

```{r, echo = TRUE, comment=""}
res_cor = cor(d$resul, d[,-1], use ="pairwise.complete.obs")
row.names(res_cor)="resul"
print(res_cor) # ou encore plus beau :
knitr::kable(round(res_cor,3), format = "markdown", align = 'c')
```

Les nuages de points : 

```{r, echo = TRUE, comment=""}
par(mfrow=c(2,4))
for(i in 2: ncol(d))
{
plot(d[,i], d[,1], xlab = names(d)[i], ylab = "resul", pch=16, main = paste("resul vs", names(d)[i]))
legend("topleft", paste("r = ", round(res_cor[i-1], 3)))
}
```

### R횄짤gression entre la variable *resul* et la variable *carg*.
On a vu que le coef de corr횄짤lation entre *resul* et *carg* vaut 0.768 ce qui est 
assez important pour essayer de tenter un mod횄짢le de r횄짤gression. En fait, on a d횄짤j횄  une
id횄짤e, on sait que r^2  = 59.01 %, donc *carg* explique 59.01 % de l'information 
contenue dans *resul*.

```{r, echo = TRUE, comment=""}

m0 = lm(resul~carg, data=d)

summary(m0)
```

Etudions la validit횄짤 de ce mod횄짢le.

#### Normalit횄짤 des r횄짤sidus.
##### Analyse graphique:

```{r, echo = TRUE, comment=""}
qqnorm(m0$residuals)
qqline(m0$residuals, col="red")
```

Et le test de Shapiro :
  
  ```{r, echo = TRUE, comment=""}
shapiro.test(m0$residuals)
```

##### Homosc횄짤dasticit횄짤:

```{r, echo = TRUE, comment=""}
plot(na.omit(d$carg), m0$residuals, xlab = "Carg", ylab = "R횄짤sidus ", main = "Homosc횄짤dasticit횄짤 de m0")
```

Et le test pour homosc횄짤dasticit횄짤 : Breuch-Pagan :
  
  ```{r, echo = TRUE, comment="", warning=FALSE, message = FALSE}
library(lmtest)
bptest(m0)
```

##### Ind횄짤prendance des r횄짤sidus

Test de Durbin-Watson :
  
  ```{r, echo = TRUE, comment="", warning=FALSE, message = FALSE}
library(lmtest)
dwtest(m0)
```

##### Etude de l'influence des observations

On regarde les leviers $h_{ii}$ :
  
  ```{r, echo = TRUE, comment=""}
m0inf=lm.influence(m0)
str(m0inf)

plot(1:nrow(d), m0inf$hat, xlab="observations", ylab = "leviers", type="h", 
     main = "Observations influentes dans le mod횄짢le")
abline(h=2/nrow(d), col="blue", lty=2)
abline(h=3/nrow(d), col="red", lty=2)
legend("topleft", c("2/n", "3/n"), lty=c(2,2), col=c("blue", "red"), title = "limite:")
```

Mais aussi les distances de Cook :
  
  ```{r, echo = TRUE, comment=""}
plot(1:nrow(d), cooks.distance(m0), xlab="observations", ylab = "Distance de Cook", type="h", 
     main = "Distance de Cook : observations influentes dans le mod횄짢le")

```
Aucune distance ne d횄짤passe la valeur 1, donc pas d'individus influents selon ce crit횄짢re.

Une autre fonction R qui cherche l'influence des observatios : **influence.measures**
  
  ```{r, echo = TRUE, comment=""}
m0infplus = influence.measures(m0)
print(m0infplus)
print(m0infplus$is.inf)
```


### Calcul du PRESS pour un mod횄짢le lin횄짤aire
```{r, echo = TRUE, comment=""}
press = function(mod)
{
  return(sum((residuals(mod)/(1-lm.influence(mod)$hat))^2))  
}


print(press(m0))
# calcul du RMSEP aussi :
print(sqrt((1/length(residuals(m0)))*press(m0)))

```

### Question 4. R횄짤gression multiple.

#### Calcul a la main des coefficients

On veut estimer un modele de regression qui explique RESUL en fonction de toutes les autres variables.

$$ Y  = \beta_0 + \beta_1 X_1 +\ldots \beta_p X_p +\varepsilon$$
  ```{r, echo = TRUE, comment=""}
# calcul de la matrice de design
# eliminer les individus ayant une donn횄짤ee manquante
d_na = na.omit(d)
dim(d)
dim(d_na)
X = as.matrix(cbind(rep(1, nrow(d_na)), d_na[, 2:9]))
print(X)
Y = as.vector(d_na$resul)

#calcul a la main des coefficients de regression 

beta = solve(t(X)%*%X)%*%t(X)%*%Y
print(beta)

```


#### Calcul automatique : la fonction lm

```{r, echo = TRUE, comment=""}
m1 = lm(resul~., data = d)
# equivalent :
#m1 = lm(resul~fig+fid+fpg+fpd+tpg+tpd+carg+card, data = d)
summary(m1)

shapiro.test(residuals(m1))
bptest(m1)
dwtest(m1)

print(round(cor(d, use = "complete.obs"),3))

```

### Choix du mod횄짢le : selection de variables

#### Recherche exaustive (on explore tous les modeles possibles)

```{r, echo = TRUE, comment=""}
library(leaps)

choix = regsubsets(resul~.,int=TRUE, nbest=1, nvmax = 8, method="exh", data=d )
res =summary(choix)
print(res)

plot(choix, scale ="bic")
plot(choix, scale ="adjr2")
```

### Selection de mod횄짢le avec les methodes pas-횄 -pas : 

```{r, echo = TRUE, comment=""}
m_null = lm(resul~1, data=d_na)
m_full = lm(resul~., data=d_na)
library(MASS)

# selection ascendente 
m_asc =stepAIC(m_null, direction= "forward", scope=list(upper=m_full, lower=m_null))

summary(m_asc)

m_dsc =stepAIC(m_full, direction= "backward", scope=list(upper=m_full, lower=m_null))

summary(m_dsc)

m_step =stepAIC(m_null, direction= "both", scope=list(upper=m_full, lower=m_null))

summary(m_step)

```




















