---
title: "Statistique inférentielle"
author: "Vincent Le Meur"
output: pdf_document
date: '2023'
---

```{r setup, include=FALSE ,warning=FALSE}
knitr::opts_chunk$set(echo = TRUE)
```


```{r , include=FALSE ,warning=FALSE}
knitr::opts_chunk$set(echo = TRUE)


library(readr)
sinistres <- read_csv("sinistres.csv")
View(sinistres)

```

# TP3 :Tests d'hypothèse sous R

# Compte rendu

## Question 1

### Générer et stocker dans une matrice 1000 échantillons de taille n = 30 à partir de la population de données initiale

Creation de la matrice:

```{r , include=TRUE ,warning=FALSE}

mat<- matrix(sample(sinistres$montant, size=30, replace=TRUE),nrow = 1000, ncol =30)


```

## Question 2

### Écrire une fonction permettant d'effectuer un test de nullité de la moyenne. Cette fonction aura en paramètre un échantillon de données,  l'écart-type $\sigma$ et le risque de première espèce $\alpha$, et   retournera 1 si H0 est rejetée et 0 sinon.

On rappelle que si la valeur de la statistique est supérieur à la valeur critique on peut rejeter l'hypothèse $H_0$ de nullité de la moyenne:

La formule de la statistique :
$$ T=\frac{\bar{X_n}-m_0}{\sigma/\sqrt{n}} $$

```{r , include=TRUE ,warning=FALSE}
test_moyenne <- function(echantillon, sigma, alpha) {
  n <- length(echantillon)
  moyenne <- mean(echantillon) 
  
  valeur_critique <- qnorm(1 - alpha/2)  # valeur critique
  
 
  statistique <- (moyenne-0) / (sigma / sqrt(n)) #statistique de test
  
  # Test de nullité de la moyenne
  if (abs(statistique) > valeur_critique) {
    return(1)  
  } else {
    return(0)  
  }
}



```

## Question 3

### Parmi les 1000 échantillons générés, combien de fois peut-on affirmer  au risque $\alpha$ = 5% que l’indemnisation moyenne est différente de 650 euros.

On change la fonction d'avant en changeant 0 par 650:

```{r , include=TRUE ,warning=FALSE}
test_moyenne2 <- function(echantillon, sigma, alpha) {
  n <- length(echantillon)
  moyenne <- mean(echantillon) 
  
  valeur_critique <- qnorm(1 - alpha/2)  # valeur critique
  
 
  statistique <- (moyenne-650) / (sigma / sqrt(n)) #statistique de test
  
  # Test de nullité de la moyenne
  if (abs(statistique) > valeur_critique) {
    return(1)  
  } else {
    return(0)  
  }
}


```
On réutilise la fonction précédente pour trouver le nombre 

```{r , include=TRUE ,warning=FALSE}
sigma = 60
alpha = 0.05

res = apply(mat,1,test_moyenne2,sigma,alpha)
nbr_rejet <-length(which(res==1))

```

```{r , include=TRUE, echo=FALSE ,warning=FALSE}
library(knitr)


# Créer le tableau
tableau <- data.frame(
  n = c(" 30"),
  Nombre_rejets= c(nbr_rejet)
)

# Afficher le tableau avec kable
kable(tableau,caption = "Nombre de rejets")

```

## Question 4

### Retrouver la formule explicite de la p-value de ce test. Écrire une fonction qui à partir d’un échantillon de données et de l’écart-type  $\sigma$ calcule la p-value du test.

### Dans le cas où l'écart-type de la population est connu ($\sigma$), et en supposant une distribution normale, la statistique de test suit une  distribution normale centrée réduite 

La formule explicite de la p-value de ce test est:
$$p-value = 2*(1-\phi(|statistique|)$$
Avec comme statistique:

$$\frac{moyenne\ echantillon -m_0}{\sigma/\sqrt{n}}$$

```{r , include=TRUE ,warning=FALSE}
p_value <- function(X,moyenne, sigma){
  statistique <- (mean(X)-moyenne)/(sigma/sqrt(length(X)))
  p_val <- 2*(1-pnorm(abs(statistique)))
  return(p_val)
}
sigma = 60
p_values <- apply(mat, 1, p_value,650, sigma)

```

## Question 5

### Retrouver la formule explicite de la puissance de ce test. Écrire une fonction qui à partir de n, de $\sigma$, de $\sigma$ et de $\delta$ = $\mu_1$ - $\mu_0$ (où $\mu_1$ est la “vraie” valeur de $\mu$ sous H1) calcule la puissance du test.

La formule de la puissance du test est:

$$P=1-\beta=1-P\bigg(q_\frac{\alpha}{2}-\delta*\frac{\sqrt{n}}{\sigma/\sqrt{n}}\bigg)+P\bigg(-q_\frac{\alpha}{2}-\delta*\frac{\sqrt{n}}{\sigma/\sqrt{n}}\bigg)$$

```{r , include=TRUE ,warning=FALSE}
puissance <- function(n,sigma,alpha,delta){
  return(1 - pnorm((qnorm(1 - alpha/2) - delta * sqrt(n)) / (sigma / sqrt(n))) + pnorm((-qnorm(1 - alpha/2) - delta * sqrt(n)) / (sigma / sqrt(n))))
  
}

puis <- puissance(30,sigma,alpha,650)
```

```{r , include=TRUE, echo=FALSE ,warning=FALSE}
library(knitr)


# Créer le tableau
tableau <- data.frame(
  n = c(" 30"),
  Puissance = c(puis)
)

# Afficher le tableau avec kable
kable(tableau,caption = "Puissance du test")

```

## Question 6

### En fixant $\alpha$ = 5%, tracer la puissance du test pour n = 30, 50 et 100 en fonction de $\delta$ $\in$[-50, 50].

### Schéma

```{r , include=TRUE ,warning=FALSE,echo= TRUE}
alpha=0.05
alpha <- 0.05
n <- c(30, 50, 100)
delta <- seq(-50, 50, by = 1)
l <- length(delta)

# Initialiser les vecteurs d'ordonnées pour chaque valeur de n
ordonnees_30 <- delta
ordonnees_50 <- delta
ordonnees_100 <- delta

# Calculer les ordonnées pour chaque valeur de n
for (i in 1:l) {
  ordonnees_30[i] <- puissance(n[1], sigma, alpha, delta[i])
  ordonnees_50[i] <- puissance(n[2], sigma, alpha, delta[i])
  ordonnees_100[i] <- puissance(n[3], sigma, alpha, delta[i])
}

```

```{r , include=TRUE ,warning=FALSE,echo= FALSE}

# Tracer les courbes sur un même graphique
plot(delta, ordonnees_30, col = "green", type = "l", xlab = "delta", ylab = "puissance")
lines(delta, ordonnees_50, col = "blue")
lines(delta, ordonnees_100, col = "red")

# Ajouter une légende
legend("topright", legend = c("n = 30", "n = 50", "n = 100"), col = c("green", "blue", "red"), lty = 1)

title(main = "Graphique des puissances en fonction de delta", sub = "Sous-titre du graphique")

```

## Question 7

### Refaire les questions 5 et 6 en utilisant la fonction pwr.norm.test disponible dans le package
pwr. On rappelle que la fonction pour charger un package déjà installé sur le système est library,
et que des nouveaux packages peuvent être téléchargés et installés à partir des dépôts CRAN à
l’aide de la fonction install.packages

### Q5
```{r , include=TRUE ,warning=FALSE}
library(pwr)

n <- 30  
sigma <- 60 
alpha <- 0.05  
delta <- 650  # (mu1 - mu0)


Puissance <- pwr.norm.test(n =n, d = delta / sigma, sig.level = alpha, alternative = "two.sided")$power

```

```{r , include=TRUE ,warning=FALSE,echo=FALSE}
library(knitr)


# Créer le tableau
tableau <- data.frame(
  n = c(" 30"),
  Puissance = c(puis)
)

# Afficher le tableau avec kable
kable(tableau,caption = "Puissance avec pwr.norm.test")
```
### Q6

```{r , include=TRUE ,warning=FALSE,echo= TRUE}
alpha=0.05
alpha <- 0.05
n <- c(30, 50, 100)
delta <- seq(-50, 50, by = 1)
l <- length(delta)

# Initialiser les vecteurs d'ordonnées pour chaque valeur de n
ordonnees_30 <- delta
ordonnees_50 <- delta
ordonnees_100 <- delta

# Calculer les ordonnées pour chaque valeur de n
for (i in 1:l) {
  ordonnees_30[i] <- pwr.norm.test(n =n[1], d = delta[i] / sigma, sig.level = alpha, alternative = "two.sided")$power
  ordonnees_50[i] <- pwr.norm.test(n =n[2], d = delta[i] / sigma, sig.level = alpha, alternative = "two.sided")$power
  ordonnees_100[i] <- pwr.norm.test(n =n[3], d = delta[i] / sigma, sig.level = alpha, alternative = "two.sided")$power
}

```

```{r , include=TRUE ,warning=FALSE,echo= FALSE}
# Tracer les courbes sur un même graphique
plot(delta, ordonnees_30, col = "green", type = "l", xlab = "delta", ylab = "puissance")
lines(delta, ordonnees_50, col = "blue")
lines(delta, ordonnees_100, col = "red")

# Ajouter une légende
legend("topright", legend = c("n = 30", "n = 50", "n = 100"), col = c("green", "blue", "red"), lty = 1)

title(main = "Graphique des puissances avec pwr.norm.test en fonction de delta", sub = "Sous-titre du graphique")

```
## Question 8

### En fixant $\alpha$ = 5%, calculer le nombre d’observations nécessaires pour que le risque de seconde
espèce ne dépasse pas 10% pour $\delta$ = 20.

```{r , include=TRUE ,warning=FALSE}
library(pwr)

alpha <- 0.05
delta <- 20
puiss <- 0.9

# Calcul du nombre d'observations nécessaires
n <- ceiling(pwr.norm.test(d = delta/sigma, power = 0.9, sig.level = alpha, alternative = "two.sided")$n)
```

```{r , include=TRUE ,warning=FALSE,echo=FALSE}
library(knitr)


# Créer le tableau
tableau <- data.frame(
  Nombre_d_observation = c(n)
)

# Afficher le tableau avec kable
kable(tableau,caption = "nombre d’observations nécessaires pour que le risque de seconde
espèce ne dépasse pas 10%")

```












